臺灣臺南地方法院民事判決　九十一年度重訴字第四八六號
　　原　　　告　　日盛國際商業銀行股份有限公司
　　法定代理人　　丙○○
　　訴訟代理人　　丁○○
　　被　　　告　　乙○○
　　兼訴訟代理人　甲○○
右當事人間請求給付借款事件，本院判決如左：
    主    文
被告應連帶給付原告新臺幣捌佰玖拾玖萬肆仟參佰壹拾陸元，及如附表所示之利息、
違約金。
訴訟費用由被告連帶負擔。
    事實及理由
一、程序事項：按訴狀送達後，原告不得將原訴變更或追加他訴，但擴張或減縮應受
    判決事項之聲明者，不在此限，民事訴訟法第二百五十五條第一項第三款定有明
    文。經查，本件原告原請求被告連帶給付之總額為新臺幣（下同）九百零五萬元
    ，於訴訟進行中，減縮訴之聲明為八百九十九萬四千三百一十六元，依前揭法條
    所示，應予准許。
二、原告主張：
  (1)緣被告甲○○於民國九十年四月十七日，邀其餘被告乙○○為連帶保證人，向寶
    島商業銀行（九十年十二月一日改制為日盛國際商業銀行）借款六百七十五萬
    元、二百三十萬元，約定自九十一年四月十七日、九十七年四月十七日清
    償，利息按週年利率百分之八點二一計付，遲延履行時，除仍按上開利率計息外
    ，逾期在六個月以內部份，按上開利率百分之十，逾期超過六個月以上部份，按
    上開利率百分之二十計付違約金。
  (2)詎料本件借款僅繳息至九十一年三月十六日、九十一年四月十六日止之遲延
    利息，其餘本金部份迄未清償，依法被告應負連帶給付責任，並應連帶給付自
    九十一年四月十七日九十一年五月十七日起至清償日止之利息及違約金。
  (3)被告於答辯狀中陳明，其因財物週轉困難，致無法於借款契約到期日清償借款，
    因而原告之放款授信人員應其所請，向原告總行審查部爭取將本件之短期放款契
    約轉換成中長期分期攤還之借款契約，此舉，實已體諒被告現所遭遇之困難情況
    ，絕非如被告所言：有欺騙被告，並拒絕協議之事實。
  (4)詎料，原告向總和申請核准後，被告卻不予認同，反誣原告係有抽銀根之行為。
    若金融業者每一筆借款契約到期，欲收回本金時，皆被視為抽銀根、落井下石之
    舉，社會豈有公平正義可言。
  (5)被告於九十一年九月二日所陳，其於原告之臺南分行有活期儲蓄存款五萬五千三
    百八十四元，應可繳交一期本息云云，惟原告已體恤被告處境，並為其規劃延長
    還款期限亦經總行審查部批示核可後，被告非但不知感激，不願配合展期亦不繳
    息，到最後甚至置之不理，毫無誠信可言，原告迫於無奈，僅得依兩造所簽具之
    借款契約，要求借款到期一次清償。原告既已主張被告喪失期限利益，而應為一
    次清償，其被告於原告處之任何存款亦主張予以圈存凍結，此係原告保全債權之
    舉措，亦為金融同業所廣泛採用，該筆存款既已凍結圈存，電腦自無法扣帳繳息
    ，原告業已於九十一年九月二日將該筆存款解約提存於該戶之放款帳戶暫收款，
    作為還款之用。
  (6)聲明：如主文所述。
三、被告則以：
  (1)緣被告曾以不動產為擔保與原告訂立借貸契約，金額為九百三十萬元，被告每月
    按時繳息六萬一千三百六十六元（該月若為三十一日，則繳息六萬三千四百十二
    元），從未有遲誤繳款之記錄。嗣於九十年三月二十九日，原告向被告要求先還
    二十五萬元本金，剩餘之九百零五萬元之借款分為二份借貸契約，即六百七十五
    萬及二百三十萬元，原告可將利率降低，然原告卻每月分別自被告帳戶扣取六萬
    一千五百八十四元之利息（該月若為三十一日，則繳息六萬二千八百零三元），
    是原告要求將本金由原本之九百三十萬元降為九百零五萬元，但利率非但沒有降
    低，卻反而提高。原告此等行為，實令被告有被騙之感覺，在此期間被告數次向
    原告反應，為何利率不降反升，原告均置之不理繼續扣款。
  (2)九十一年四月二十二日原告又要求將前揭九百零五萬元分為三份借貸契約，即五
    百零八萬元、一百六十七萬元及二百三十萬元，且被告須連同本金利息一併償還
    ，但可將利率調降，即五百零八萬元之利率降為週年利率百分之七點七，分十五
    年償還本利，被告每月須還本今約二萬八千二百元；一百六十七萬元之利率降為
    週年利率百分之八，分七年償還，被告每月須還約一萬九千九百元；二百三十萬
    元之利率降為週年利率百分之八，分七年償還，被告每月須還約二萬七千四百元
    ，是依原告之要求，被告每月須償還七萬五千五百元之本金，再加上每月之利息
    約為五萬九千二百元，合計被告每月須償還約十三萬四千七百元之本利，如被告
    不同意以此條件簽借據，即要求被告一次全部清償。
  (3)原告如此突然之要求，將被告每月繳款金額，由原來之六萬餘元，突然調整為超
    過二倍之十三萬餘元，不但被告無法反應負擔，相信臺灣其他的企業家亦都無法
    承受銀行以如此抽銀根之方式，臺灣企業將應聲而倒。原告此舉之影響，不僅係
    被告資金突然無法週轉，更進一步影響被告向其他銀行借款之償還，事實上，被
    告除向原告借貸外，被告亦另提供不動產為擔保，分別向臺灣土地銀行貸款一千
    八百萬元，每月繳款十一萬餘元，安泰商業銀行貸款八百三十萬元，每月亦須繳
    款七萬餘元，但被告每月均按時繳款從未有遲延之情形發生。而除原告以外，其
    他銀行均未如原告有抽銀根之行為，苟依原告之要求提高還款金額簽立借據，則
    被告在借款投資尚未回收之前，勢必無法按時清償所有銀行之借款，屆時必將造
    成連鎖反應，即被告擔保品以超低價格遭法拍，其他銀行之借款亦形成呆帳，造
    成臺灣更多之問題。
  (4)又被告每月向各家銀行繳款均屬正常，從未有遲繳之情形發生，可謂信用良好；
    而原告發予被告之信用卡，其總消費額度亦在評估信用後，核准為七十五萬元，
    足徵原告亦認被告信用良好，否則豈會核准如此高之總消費額度？職是，被告分
    期償還之能力應無問題，而被告亦有還款之誠意，僅係無法在一時之間全部還清
    ，蓋投資尚未回收，如經原告同意，被告亦願在每月支付法定遲延利息外，按月
    分期償還本金，與原告達成訴訟上之和解。
  (5)聲明：駁回原告之訴。
四、兩造不爭執之事項：
  (1)被告甲○○以被告乙○○為連帶保證人，曾向寶島商業銀行借款九百三十萬元，
    至九十年間清償本金二十五萬元後，復與寶島商業銀行協議，於九十年三月二十
    九日就剩餘本金九百零五萬元重新訂立借貸契約，約定其中六百七十五萬元部份
    ，借款期間自九十年四月十七日起至九十一年四月十七日止，按月繳付利息，到
    期後一次償還本金；另二百三十萬元部份，則約定借款期間為九十年四月十七日
    起至九十七年四月十七日止，前十二個月按月繳付利息，其後自九十一年四月十
    七日起至九十七年四月十七日止，則按月平均攤還本息。利率則依週年利率百分
    之八點四四減碼百分之零點一九計算，嗣後如原告基本放款利率變動，則隨之調
    整（九十一年四月十七日到期時，原告之基本放款利率為百分之八點四）。
  (2)被告甲○○依據上開與原告之約定，按月繳付利息至九十一年四月十六日，惟其
    後則拒絕原告所為應清償本金之要求，復不同意原告所提出將前開借款再分拆成
    三筆之方案。
五、得心證之理由：
  (1)經查，寶島商業銀行已於九十年十二月一日，經行政院財政部核准變更名稱為日
    盛國際商業銀行，有原告所提出、財政部九十年八月十四日臺財融（二）字第○
    ○九○二八八二三三號函附卷可稽，並經本院依職權透過網際網路該銀行之網站
    查證屬實。寶島商業銀行與日盛國際商業銀行，既為同一法律主體，雖被告甲○
    ○、乙○○原訂約對象為寶島商業銀行，仍無礙日盛國際商業銀行於本件作為原
    告之當事人適格，合先敘明。
  (2)本件原告主張被告甲○○以被告乙○○為連帶保證人，自九十年四月二十七日起
    ，以借新還舊方式，向改制前之原告即寶島商業銀行貸款共九百零五萬元，並僅
    繳息至九十一年四月十六日止等情，業據提出借據二份、往來科目帳務資料查詢
    一份、放款帳務明細資料查詢一份、放款客戶資料查詢單一份、放款支出傳票二
    紙（以上均為影本）等為證，經核亦屬相符，被告對此復未加以爭執，應可信為
    真實。
  (3)被告甲○○辯稱伊自借款以來，均依約繳付利息，從未遲誤等語，亦據提出被告
    甲○○於寶島商業銀行臺南分行之存摺影本為證，原告對此亦不否認，亦可認屬
    實。惟查，本件兩造間所約定之還款條件，就其中六百七十五萬元部份，乃於九
    十年四月十七日至九十一年三月十七日間，僅攤還利息，九十一年四月十七日到
    期後一次清償本金；另二百三十萬元部份，則係約定於九十年四月十七日至九十
    一年三月十七日間先繳付利息，其後五年再平均攤還本息，有借據影本二份卷內
    足憑，是至九十一年四月十七日時，被告甲○○乃負有償還本金六百七十五萬元
    ，及攤還另筆二百三十萬元貸款本金之契約上義務，是被告甲○○於九十一年四
    月十日時，固曾存入七萬八千元於雙方約定之扣款帳戶內預供原告自行扣款，然
    該筆款項顯然不足以滿足前引契約上義務，被告甲○○已有違約之事實，乃堪認
    定。
  (4)至被告甲○○雖爭執原告於借款契約到期後，要求將前開九百零五萬元本金分成
    三份借貸契約，導致伊每月應繳金額由六萬餘元提高至十三萬餘元，乃抽銀根之
    行為等語。惟被告甲○○於借款期限屆至時，未依約償還本金，本已違約在先，
    原告依據雙方授信約定書第五條第一項第一款「任何一宗債務不依約清償本金時
    ，立約人（即被告甲○○）對原告所負之一切債務．．視為全部到期」之約定，
    亦已取得清償借款之請求權；至於原告所提出將九百零五萬元中之六百七十五萬
    元，再分割為五百零八萬元、一百六十七萬元，並將貸款期限拉長，改依攤還本
    息方式清償之方案，乃原告基於其銀行經營方針所為，縱或導致被告甲○○每月
    應償還金額提高，使原先經濟信用良好之被告甲○○產生週轉困難，進一步生成
    骨牌效應而影響被告甲○○對其他銀行之償債能力，然於私法自治原則下，既與
    法律並無抵觸，尚非本院所能審酌。是被告執此抗辯，非有理由，不能憑採。
  (5)從而，原告依據消費借貸與連帶保證之法律關係，請求被告連帶給付八百九十九
    萬四千三百一十六元，及如附表所示之利息、違約金，為有理由，應予准許。
六、結論：本件原告之訴為有理由，依民事訴訟法第八十五條第二項，判決如主文。
中　　　華　　　民　　　國　　九十一　　年　　 十一　　 月　　 十四　　 日
                                  臺灣臺南地方法院民事第二庭
　　　　　　　　　　　　　　　　　　　法　　　官　吳坤芳
右為正本係照原本作成
如對本判決上訴，須於判決送達後廿日內向本院提出上訴狀。
中　　　華　　　民　　　國　　九十一　　年　　 十一　　 月　　 十四　　 日
　　　　　　　　　　　　　　　　　　　法院書記官　陳怡吟
~F0
~T40
附表：
┌─────────┬─────────┬──────────┐
│貸款金額（新臺幣）│利息起算日、利率  │違約金起算日、利率  │
├─────────┼─────────┼──────────┤
│六百七十五萬元    │九十一年三月十七日│九十一年四月十八日│
│                  │週年利率8.21%     │  至十月十七日，按上│
│                  │                  │  開利率百分之十    │
│                  │                  │九十一年十月十八日│
│                  │                  │  起至清償日，按上開│
│                  │                  │  利率百分之二十    │
├─────────┼─────────┼──────────┤
│二百二十四萬四千三│九十一年四月十七日│九十一年五月十八日│
│百一十六元        │週年利率8.21%     │  起至十一月十七日，│
│                  │                  │  按上開利率百分之十│
│                  │                  │九十一年十一月十八│
│                  │                  │  日起至清償日，按上│
│                  │                  │  開利率百分之二十  │
└─────────┴─────────┴──────────┘
